臺灣高等法院刑事判決　　　　　　　　95年度上訴字第1277號
上　訴　人
即　被　告　甲○○
　　　　　　　　　　　號6樓之.
指定辯護人　林正和　　律師
　　　　　　邱雅文　　律師
上列上訴人因毒品危害防制條例案件，不服臺灣臺北地方法院94
年度訴字第995號，中華民國95年1月4日第一審判決（起訴案號
：臺灣臺北地方法院檢察署94年度偵字第2999、3000、9329號）
，提起上訴，本院判決如下：
    主  文
原判決撤銷。
甲○○持有第二級毒品，處有期徒刑壹年陸月，如附表編號(一)(二)
、(十一)至(十五)所示之第二級毒品均沒收銷燬。編號(三)(四)、(七)至(九)及(十六)
之物，均沒收；又轉讓第三級毒品，處有期徒刑參月，如附表編
號(五)、(六)、(十)所示之第三級毒品均沒收。應執行有期徒刑壹年捌
月，如附表編號(一)(二)、(十一)至(十五)所示之第二級毒品均沒收銷燬；編
號(五)、(六)、(十)所示之第三級毒品均沒收；編號(三)(四)、(七)至(九)及(十六)
之物，均沒收。
    事  實
一、甲○○明知毒品MDMA（俗稱搖頭丸）係毒品危害防制條例第
    2 條第2 項第2款所列之第二級毒品（以下簡稱毒品搖頭丸）
    ，未經許可不得持有，竟仍基於非法持有第二級毒品搖頭丸
    之犯意，於民國（下同）94 年1月中旬，以每顆搖頭丸新臺
    幣（下同）200 元之價格，購入如附表編號(一)、(二)、(十一)至(十五)
    所示之毒品搖頭丸而持有之。
二、甲○○明知毒品愷他命（ 俗稱K他命）係毒品危害防制條例
    第2條第2項第3款所列之第三級毒品（以下簡稱K他命），未
    經許可不得轉讓，竟於94 年1月中旬，以每公克K他命1,200
    元之價格，購入如附表編號 (五)、(六)、(十)所示之第三級毒品K
    他命後，基於非法轉讓之犯意，在其台北市○○區○○街50
    號7樓租屋處，無償轉讓2公克K他命予乙○○1次施用。
三、嗣於94 年2月5日下午3時許，為警循線在其上揭租屋處查獲
    ，並扣得甲○○所有如附表編號(一)(二)所示之第二級毒品搖頭
    丸，編號 (五)(六)所示之第三級毒品K他命，編號(三)(四)(七)(八)所示
    供持有毒品搖頭丸所用之物；另於台北市中山區○○○路 ○
    段停車場內，由甲○○使用之車號DR- 5180號小客車上，扣
    得其所有如附表編號(十一)至(十五)所示之第二級毒品搖頭丸，編號
    (十)所示之第三級毒品K他命，編號 (九)及(十六)所示供持有毒品搖
    頭丸所用之物。
四、案經臺北市政府警察局中山分局報請臺灣臺北地方法院檢察
    署檢察官偵查起訴。
    理  由
壹、認定犯罪事實所憑之證據及理由
一、非法持有第二級毒品搖頭丸（MDMA）部分
  (一)前揭非法持有第二級毒品搖頭丸之事實，業據上訴人即被告
    甲○○於警詢（見94偵3000卷第10頁）、偵查（同前卷82頁
    ）、原審（94年12月21日審理筆錄）及本院審理時坦承不諱
    ，核與證人鄭茹瑜、詹慶賢及乙○○分別於警詢及偵查時所
    述情節相符，且扣案如附表編號(一)(二)、(十一)至(十五)所示之物，經
    送請憲兵司令部刑事鑑識中心鑑驗結果，確檢出第二級毒品
    MDMA（搖頭丸）成分，亦有該中心94 年5月23日（94）安鑑
    字第01025 號鑑驗通知書1紙（見94偵3000卷第111頁）在卷
    可稽，此外，並有如附表編號(三)(四)(七)(八)(九)及(十六)所示之物扣案
    可資作證，被告前揭自白，核與事實相符，自堪採信。被告
    非法持有毒品搖頭丸之犯行，洵堪認定，應依法論科。
  (二)雖被告另辯稱：扣案毒品係伊與羅吉陽、丙○○（綽號毛頭
    ）及綽號「小四」、「光頭」等人合資購買等語。惟查，就
    共同出資之價格，被告於警詢時均未提及，僅供稱扣案之物
    均係其個人所有，嗣於偵查時，則改稱：「搖頭丸總共買了
    4 萬元，我出2萬元」「（K他命部分）也是幾個朋友共同出
    資買了12萬元」（同上偵查卷82頁），又供稱：「合買16萬
    元，我出資搖頭丸2萬元，K他命12萬元」（同上偵查卷95頁
    ），就其個人出資金額，已有不符，而其聲請傳喚之證人羅
    吉陽於原審證述：伊出資3萬4千元（原審卷66頁），證人丙○○（即毛頭）則於本院證稱：伊花了3萬2千元（95年8月9
    日審判筆錄），至於小四被告則於本院供述其大約買了50顆
    搖頭丸（約1 萬元）（同上審判筆錄第10頁）等語，則證人
    所述出資之價格已達7萬6千元，與被告上揭所供承之出資比
    例亦顯然不符。再者，就付款之方式，丙○○證稱被告說要
    合買的當天，就付了1 萬元，其餘的等貨到再付款；被告卻
    供述丙○○不是當天給的，是之後幾天等語（同上本院審判
    筆錄第7、10 頁）。另就何時約定合買毒品，被告供述在案
    發前約3至4星期，其出國前就已約定好；丙○○卻證稱：合
    買毒品時被告已經回來，回來後就沒有出國，被告出國都會
    跟我們講等語（同上筆錄第8、10 頁）。故不論就出資金額
    之分擔、付款之方式及如何約定購買毒品，被告與證人羅吉
    陽、丙○○所述均多所不符，證人所述均為刻意迴護被告之
    詞，被告上揭所辯係多人合買等語，顯係卸責之詞，不足採
    信。
  (三)綜上，本件非法持有第二級毒品之犯行事證已臻明確，被告
    犯行洵堪認定，應依法論科。
二、非法轉讓第三級毒品愷他命（K他命）部分
    訊據被告甲○○矢口否認有何轉讓毒品K他命之犯意，辯稱
    ：係乙○○看到K他命在桌上自己拿去用的，伊不知情等語
    ，經查，
  (一)被告確有於上揭時地無償轉讓毒品K他命2公克予乙○○等情
    ，業據被告於偵查時自承：「也是幾個朋友共同出資買12萬
    元，包括乙○○他有跟我拿2克」（偵卷82頁）；「他拿2克
    ，乙○○在家裡看到以後拿去用，後來跟我講，我沒有看到
    ，錢還沒有給我，他毒品已經拿了，他是買K他命」等語（
    偵查卷95頁，該部分內容並經原審勘驗如上，見原審卷46頁
    ）；於本院審理時亦供承：「乙○○看我毒品放在桌上，他
    自己拿去使用，後來被我知道，我要他付錢， .... 是我放
    在桌上，他自己拿去用的」等語（本院95 年7月26日審判筆
    錄）。核與證人乙○○於偵查時供述：「 K他命是甲○○放
    在桌上，我自己把它拿掉」等語（見偵3000卷第96頁）；於
    本院審理時亦證稱：「當時毒品放在客廳桌上像煙盒的盒子
    內，... 被告沒有跟我要錢... 在偵查中所述是正確的」等
    語相符（見本院95年8月9日審判筆錄）。是就上揭供述互核
    以觀，被告及證人乙○○就乙○○曾至被告家中客廳拿取 2
    公克K 他命施用一事，均不否認，僅就被告是否知情一節於
    偵查後翻異前詞，惟被告確係知情同意乙○○拿取，除據被
    告於偵查時供承如上外，另查K 他命乃價值不菲之物（每公
    克1200元），茍非得原所有者之被告同意，乙○○豈可能隨
    意自其住處客廳中取得其中2 公克，參之乙○○係向被告承
    租一房間，復可隨意進出其住處，顯見其等間交情匪淺，衡
    諸一般社會經驗，乙○○取得該等毒品確係經由被告之同意
    無訛。至被告雖曾供述要證人付錢等語，然為乙○○所否認
    ，且亦無從確定其間之價格差距究為多少，自不能憑此即認
    被告有販賣之情，附此敘明。
  (二)扣案如附表編號(五)、(六)、(十)所示之物，經送請憲兵司令部刑
    事鑑識中心鑑驗結果，確檢出第三級毒品K 他命成分，亦有
    該中心94 年5月23日（94）安鑑字第01025號鑑驗通知書1紙
    （見94偵3000卷第111頁）在卷可稽。
  (三)綜上，被告上揭所辯，核係卸責之詞，不足採信，其非法轉
    讓第三級毒品K他命之犯行，堪予認定，應依法論科。
貳、論罪科刑部分
一、新舊法比較適用
  (一)按被告行為後，94年2月2日修正公布之刑法，已於95年7月1
    日生效施行（以下簡稱修正前、後刑法），其中第2條第1項
    「行為後法律有變更者，適用行為時之法律。但行為後之法
    律有利於行為人者，適用最有利於行為人之法律」之規定，
    係規範行為後法律變更所生新、舊法律比較適用之準據法，
    於刑法修正施行後，自應適用該修正後之第2條第1項之規定
    ，為「從舊、從輕」之比較；又比較新舊法時，應就罪刑有
    關之共犯、未遂犯、想像競合犯、牽連犯、連續犯、結合犯
    ，以及累犯加重、自首減輕暨其他法定加減原因（如身分加
    減）與加減例等一切情形，綜其全部罪刑之結果而為比較後
    ，再適用有利於行為人之法律處斷，而不得一部割裂分別適
    用不同之新、舊法（最高法院24年上字第4634號、29年上字
    第964號判例意旨及最高法院95年度第8次刑事庭會議決議參
    照）。
  (二)被告行為時之刑法第33 條第5款關於主刑部分原規定：「五
    、罰金：1 元以上」（銀元），經修正後為：「罰金：新臺
    幣1 千元以上，以百元計算之」，經比較修正前後之規定，
    修正後之規定就罰金之上限雖無變更，但其最低額則提高為
    新臺幣1 千元，是修正後之刑法並非較有利於被告，自仍應
    適用修正前刑法之規定。
  (三)刑法第51條之規定，修正前刑法第51條規定：「數罪併罰，
    分別宣告其罪之刑，依左列各款定其應執行者：」其中第五
    款規定：「宣告多數有期徒刑者，於各刑中之最長期以上，
    各刑合併之刑期以下，定其刑期。但不得逾20年。」修正後
    刑法第51 條第5款規定：「宣告多數有期徒刑者，於各刑中
    之最長期以上，各刑合併之刑期以下，定其刑期。但不得逾
    30年。」比較結果，修正後刑法並非較有利於行為人，依刑
    法第2條第1項前段之規定，仍應依修正前刑法，定其應執行
    之刑。另刑法第55條想像競合之規定亦已修正，惟僅係增加
    但書之限制，為法理之明文化，非法律變更，附此敘明。
  (三)綜上，依全部罪刑之結果而為比較後，應以修正前之法律對
    被告較為有利，應據此論罪科刑。
二、核被告甲○○所為，係犯毒品危害防制條例第11 條第2項持
    有第二級毒品罪及同法第8條第3項轉讓第三級毒品罪；其持
    有第三級毒品之低度行為，本應為其轉讓之高度行為所吸收
    ，但因該持有之行為法不處罰，亦毋庸另行論罪。所犯持有
    第二級毒品罪及轉讓第三級毒品罪間，犯意各別、行為互殊
    ，構成要件亦不相同，應予分論併罰。被告持有第二級毒品
    之數量淨重遠逾10 公克（淨重共計56.2701公克），應依同
    法第11條第4項加重其刑，至其轉讓第三級毒品之數量僅2公
    克，則毋庸加重之，併予敘明。公訴人雖認被告係犯毒品危
    害防制條例第4 條第2項、第3項販賣第二、三級毒品罪嫌，
    惟關於販賣毒品之罪，以主觀上以營利為目的而販入或賣出
    為其構成要件，而被告主觀上是否具有販賣營利之目的，及
    客觀上有無向他人販入毒品或賣出毒品之事實，均應依證據
    認定之，如未能發現相當之證據，或證據不足以證明，不能
    以推測或擬制之方法，為認定被告有販賣毒品犯罪之裁判基
    礎。亦即，毒品危害防制條例所處罰之「販賣」毒品罪，所
    著重者為被告在主觀上有藉以牟利之惡性，及對毒品之擴散
    具有較有償或無償轉讓行為更嚴重之危害性，被告「營利」
    之意圖係從客觀之社會環境、情況及證人、物證等資料，依
    據證據法則綜合研判認定。本案被告否認有何牟利而販入及
    販售之行為，檢察官就被告如何營利之意圖或販入或賣出每
    包不詳重量之成本與出賣價格間差額之利得或出售予何人等
    有關營利販賣毒品罪之構成要件，未能指出證明之方法，本
    院亦查無其他事證足資認定被告有何營利販入或售出之主觀
    意圖或客觀行為，自難遽以該罪相繩。又販賣毒品罪，固並
    不以販入之後復行賣出為構成要件，只須以營利為目的將毒
    品購入或將之賣出，有一於此，其犯罪即已完成。至意圖販
    賣而持有毒品罪，則係行為人原無販賣營利之意圖，於購入
    或因其他原因取得毒品後，始另行起意販賣營利者而言（最
    高法院95年度台上字第3574號判決參照）。查本件被告所持
    有之第二、三級毒品雖非甚少，但亦非極為龐大，經查卷內
    亦無任何客觀人證或物證，足以認定被告係於販入後，另行
    起意欲販賣營利而構成意圖販賣而持有罪，故自不能僅以其
    持有之數量及購買之金額當然推論其構成販賣或意圖販賣而
    持有罪。然其持有第二級毒品之行為既經認定，業如前述，
    就此爰依法變更起訴法條；至就其持有第三級毒品罪部分，
    原為毒品危害防制條例第11條所不處罰之行為，然公訴人認
    此部分與前揭有罪部分，具有想像競合犯之裁判上一罪關係
    ，故不另為無罪之諭知。
三、原審據以論罪科刑，固非無見，惟查：(一)就被訴販賣第二、
    三級毒品罪部分，被告僅應構成持有第二級毒品罪，業如上
    述，原判決變更檢察官起訴法條，認被告仍構成意圖販賣而
    持有第二、三級毒品罪，即有未洽。(二)被告係購入第三級毒
    品後始轉讓予乙○○，故關於該部分毒品應從屬於轉讓第三
    級毒品罪項下沒收，較為妥適，原判決於意圖販賣而持有項
    下沒收，略有不妥（此肇因為原審認罪之差異）。(三)又行為
    後法律有變更者，依修正前刑法第2條第1項之規定，以適用
    裁判時法為原則，如行為時法有利於行為人，則例外適用行
　　為時法；依修正後刑法第2條第1項規定，以適用行為時法為
  　原則，惟如裁判時法有利於行為人，則例外的適用裁判時法
    。以往實務見解，認原判決未及比較適用新舊法時，上訴後
    ，雖比較結果以舊法有利於行為人，而原判決別無其他撤銷
    事由，仍應由本院以此為由撤銷改判。惟修正後之規定係以
    適用行為時法為原則，因此原判決雖未及比較適用，然上訴
    本院後，關於罰金刑及數罪併罰等規定，經比較新舊法，行
    為後之法律並非較有利於行為人，仍應適用行為時法，則原
    判決適用行為時法即無不當，自不構成撤銷之事由，併予敘
    明。被告提起上訴，仍否認轉讓第三級毒品，固無理由，惟
    原判決既有前揭可議，自應由本院撤銷改判。爰審酌被告並
    無前科，素行尚稱良好，所犯持有及轉讓毒品罪，均足殘害
    自己及他人身心健康，惟毒品數量尚非甚鉅，且年輕識淺，
    犯後坦承大部犯行，略見悔意等一切情狀，分別量處如主文
    所示之刑，並定其應執行刑。
四、如附表編號(一)(二)、(十一)至(十五)所示之物，為第二級毒品，應依毒
    品危害防制條例第18 條第1項前段沒收銷燬。如附表編號(五)
    、(六)、(十)所示之第三級毒品，雖非違禁物，但係被告所有供
    犯第8條之罪所用之物，應依同條例第19條第1項前段沒收之
    （該等毒品之外包裝，有防止毒品裸露、逸出及潮濕之功用
    ，並便於攜帶及運輸，其係供販賣、運輸及轉讓毒品所用之
    物，依最高法院92年度台上字第1275號判決意旨所示義務沒
    收主義之法理，應併予沒收）。另編號(三)(四)、(七)至(九)及(十六)之
    物，均屬被告所有供犯本罪所用之物，業據其陳明在卷，並
    經本院勘驗屬實，有勘驗筆錄一紙在卷可查，則依刑法第38
    條第1項第2款規定沒收。
據上論斷，應依刑事訴訟法第369條第1項前段、第364條、第299
條第1項前段、第300條，毒品危害防制條例第8條第3項、第11條
第2項、第4項、第 18條第1項前段、第19條第1項前段，刑法第2
條第1項、第11條、第38條第1項第2款、修正前刑法第33條第5款
、第51條第5款，判決如主文。
本案經檢察官李良忠到庭執行職務
中　　華　　民　　國　　96　　年　　2 　　月　　27　　日
                　刑事第三庭　審判長法　官　許國宏
                                　　法　官　楊貴志
                                　　法　官　朱光仁
以上正本證明與原本無異。
被告不得上訴。
檢察官就主文第二項持有第二級毒品罪部分如不服本判決，應於
收受送達後十日內向本院提出上訴書狀，其未敘述上訴之理由者
並得於提起上訴後十日內向本院補提理由書（均須按他造當事人
之人數附繕本）。
                                　　書記官　王宜玲
中　　華　　民　　國　　96　　年　　3 　　月　　5 　　日
附表
┌──┬──────┬───────────┬─────┬─────┐
│編號│扣案物品    │數量                  │鑑驗結果  │驗餘淨重  │
├──┼──────┼───────────┼─────┼─────┤
│一  │紅色藥丸    │54顆（淨重14.8421克） │MDMA      │14.0380克 │
├──┼──────┼───────────┼─────┼─────┤
│二  │黃色藥丸    │3顆（淨重0.8422克）   │MDMA、MDEA│0.5550克  │
├──┼──────┼───────────┼─────┼─────┤
│三  │黃色封口膠帶│1卷                   │          │          │
├──┼──────┼───────────┼─────┼─────┤
│四  │電子磅秤    │1台                   │          │          │
├──┼──────┼───────────┼─────┼─────┤
│五  │白色粉末    │4包（淨重89.6237克）  │K他命     │88.6812克 │
├──┼──────┼───────────┼─────┼─────┤
│六  │白色粉末    │7瓶（淨重4.3183克）   │K他命     │4.0734克  │
├──┼──────┼───────────┼─────┼─────┤
│七  │分裝匙      │1支                   │          │          │
├──┼──────┼───────────┼─────┼─────┤
│八  │分裝夾鏈袋  │17個                  │          │          │
├──┼──────┼───────────┼─────┼─────┤
│九  │分裝夾鏈袋  │3號、82個，1號、62個  │          │          │
├──┼──────┼───────────┼─────┼─────┤
│十  │白色粉末    │1包（淨重12.0171克）  │K他命     │11.5799克 │
├──┼──────┼───────────┼─────┼─────┤
│十一│紅色藥丸    │70顆（淨重19.2038克） │MDMA      │18.3806克 │
├──┼──────┼───────────┼─────┼─────┤
│十二│黃色粉末    │1包（淨重1.1252克）   │MDMA      │1.0093克  │
├──┼──────┼───────────┼─────┼─────┤
│十三│黃色藥丸    │50顆（淨重13.5327克） │MDMA、MDEA│12.9815克 │
├──┼──────┼───────────┼─────┼─────┤
│十四│藍色藥丸    │35顆（淨重9.0412克）  │MDMA      │8.5350克  │
├──┼──────┼───────────┼─────┼─────┤
│十五│灰色藥丸    │4顆（淨重1.0351克）   │MDMA      │0.7707克  │
├──┼──────┼───────────┼─────┼─────┤
│十六│黑色封口膠帶│1卷                   │          │          │
└──┴──────┴───────────┴─────┴─────┘
附錄：本案論罪科刑法條全文
毒品危害防制條毒品危害防制條例第8條
轉讓第一級毒品者，處1年以上7年以下有期徒刑，得併科新臺幣
1百萬元以下罰金。
轉讓第二級毒品者，處6月以上5年以下有期徒刑，得併科新臺幣
70萬元以下罰金。
轉讓第三級毒品者，處3年以下有期徒刑，得併科新臺幣30萬元
以下罰金。
轉讓第四級毒品者，處1年以下有期徒刑，得併科新臺幣10萬元
以下罰金。
前四項之未遂犯罰之。
轉讓毒品達一定數量者，加重其刑至二分之一，其標準由行政院
定之。
毒品危害防制條例第11條
持有第一級毒品者，處3年以下有期徒刑、拘役或新臺幣5萬元以
下罰金。
持有第二級毒品者，處2年以下有期徒刑、拘役或新臺幣3萬元以
下罰金。
持有專供製造或施用第一、二級毒品之器具者，處1年以下有期
徒刑、拘役或新臺幣1萬元以下罰金。
持有毒品達一定數量者，加重其刑至二分之一，其標準由行政院
定之。
